臺灣屏東地方法院刑事判決　　　　　　　108年度金訴字第9號
公　訴　人　臺灣屏東地方檢察署檢察官
被　　　告　薛凱隆




　　　　　　吳奇樺




　　　　　　胡文正



　　　　　　黃鼎荏


　　　　　　李兆家


上列被告因加重詐欺取財等案件，經檢察官提起公訴（107 年度
偵字第4820號、第4821號、第7416號、第7439號、第8643號、第
8957號，107 年度少連偵字第71號、第84號，108 年度偵字第70
6 號），本院判決如下：
    主  文
薛凱隆幫助犯詐欺取財罪，處有期徒刑肆月，如易科罰金，以新
臺幣壹仟元折算壹日。又犯如附表二編號1 至22所示之罪，各處
如附表二編號1 至22「主文欄」所示之刑及沒收。所處不得易科
罰金之有期徒刑部分，應執行有期徒刑參年，沒收部分併執行之
。
吳奇樺犯如附表二編號1 至22所示之罪，各處如附表二編號1 至
22「主文欄」所示之刑及沒收。應執行有期徒刑貳年貳月，沒收
部分併執行之。
胡文正犯如附表二編號1 至6 所示之罪，各處如附表二編號1 至
6 所示之刑及沒收。應執行有期徒刑貳年，沒收部分併執行之。
黃鼎荏犯如附表二編號16至22所示之罪，各處如附表二編號16至
22「主文欄」所示之刑及沒收。應執行有期徒刑壹年拾月，沒收
部分併執行之。
李兆家幫助犯洗錢防制法第十四條第一項之一般洗錢罪，處有期
徒刑參月，併科罰金新臺幣壹萬元，罰金如易服勞役，以新臺幣
壹仟元折算壹日。
薛凱隆、吳奇樺被訴如附表四編號1 至14所示部分，均免訴。
胡文正被訴如附表四編號1 至13所示部分，均免訴。
薛凱隆被訴如附表五編號1 至16所示部分，均無罪。
吳奇樺被訴如附表五編號13至14所示部分，均無罪。
    事  實
一、薛凱隆明知將他人之金融帳戶提供給第三人使用，將遭詐欺
    集團作為詐騙工具之用，俾於取得贓款及掩飾犯行不易遭人
    追查，竟仍基於幫助詐欺取財之犯意，於民國105 年10月間
    ，以不詳管道向少年蘇○誠（真實姓名詳卷，另案業經臺灣
    臺南地方法院少年法庭審理）稱欲以每個金融帳戶新臺幣（
    下同）6,000 元之代價收購，請少年蘇○誠對外收購等語，
    少年蘇○誠再於105 年11月間，經由網路結識馬莊蕙（所涉
    幫助詐欺取財部分，另案經臺灣臺南地方法院判決有罪確定
    ），並告知馬莊蕙每提供1 個金融帳戶可獲得3 至4,000 元
    不等之代價，馬莊蕙遂於106 年2 月27日某時，向不知情之
    卓健鑫（另案經臺灣臺南地方檢察署檢察官為不起訴處分確
    定）取得其申辦之玉山銀行永康分行帳號0000000000000 號
    帳戶（下稱卓健鑫玉山銀行帳戶）之存摺、金融卡及密碼，
    並於同日下午11時30分許，在臺南市不詳地點，將卓健鑫玉
    山銀行帳戶資料交予少年蘇○誠，少年蘇○誠復於106 年3
    月3 日某時，在高雄市某處交予薛凱隆，薛凱隆再將該帳戶
    資料交予不詳詐欺集團成員（無證據證明該集團有3 人以上
    或薛凱隆對於3 人以上有所認知）。嗣不詳詐欺集團成員取
    得卓健鑫玉山銀行帳戶資料後，即共同意圖為不法之所有，
    基於詐欺取財之犯意聯絡，於106 年3 月3 日下午4 時18分
    許，盜用黃進明友人通訊軟體LINE帳號「阿龍姐夫莊」名義
    ，傳送訊息予黃進明，佯稱需借款周轉云云，致黃進明陷於
    錯誤，於同日下午5 時5 分許，依指示匯款3 萬元至卓健鑫
    玉山銀行帳戶內，隨即遭該詐欺集團成員提領一空。
二、薛凱隆於107 年4 月間某日起至同年5 月間某日止，加入某
    不詳詐欺集團，負責擔任該詐欺集團之車手頭，其下成員有
    吳奇樺、顏杉潤、胡文正、李兆家、洪宥湛、黃鼎荏等人（
    李兆家本身擔任車手所涉加重詐欺取財等罪嫌，另由檢察官
    移送併辦至臺灣高雄地方法院審理，經臺灣高雄地方法院以
    107 年度訴字第464 、754 號判決有罪確定，不在本件起訴
    範圍內；顏杉潤、洪宥湛由本院另行審結）組成3 人以上持
    金融卡提領遭詐欺之人匯款至人頭帳戶內財物之詐欺車手集
    團，其後渠等推由李兆家出面承租位於高雄市○○區○○路
    000 ○0 號8 樓房屋（下稱高雄市大樹區井腳路租屋處）作
    為據點。又該詐欺車手集團係與詐欺集團相互配合，先由詐
    欺集團首腦指揮，透過層層分工，由詐欺集團成員以電話告
    知不實訊息，對不特定民眾行騙，俟詐欺他人得手後，另由
    機房指示車手集團之成員負責持金融卡提領款項，再由車手
    層層向上交給詐欺集團成員，並發放提款金額之報酬予車手
    ，此詐欺集團各階段均由不同成員分層負責，以分散風險。
    薛凱隆、吳奇樺、胡文正、黃鼎荏共同意圖為不法之所有，
    基於三人以上共同詐欺取財及洗錢之犯意聯絡，及黃鼎荏同
    時基於參與此等具有持續性及牟利性詐欺組織之犯意，由詐
    欺集團成員對如附表一「被害人及告訴人」欄所示之人施用
    詐術，致如附表一「被害人及告訴人」欄所示之人陷於錯誤
    ，於如附表一所示匯款時間，將如附表一所示匯款金額，匯
    入如附表一所示人頭帳戶後，由薛凱隆、吳奇樺或顏杉潤持
    手機聯繫分別胡文正、李兆家、洪宥湛、黃鼎荏，各由胡文
    正、李兆家、洪宥湛、黃鼎荏持人頭帳戶之金融卡，提領如
    附表一所示款項得手，再將所提領款項交給薛凱隆、吳奇樺
    或顏杉潤，如係吳奇樺、顏杉潤收款則須交與薛凱隆，由薛
    凱隆扣除該詐欺車手集團所分利潤後，再將其餘款項轉交詐
    欺集團上游成員。薛凱隆因此可分得提款金額18％之報酬，
    吳奇樺可分得提款金額1 ％之報酬，胡文正可分得提款金額
    4 ％之報酬，黃鼎荏可分得每日2,000 元之報酬。
三、李兆家可預見金融帳戶係個人理財重要工具，若將金融帳戶
    提供給身分不明之人使用，可能淪為他人詐欺取財之用，供
    他人收受、轉提特定犯罪所得，藉此遮斷資金流動軌跡，以
    掩飾、隱匿該犯罪所得財物之去向及所在，仍基於幫助洗錢
    及幫助詐欺取財之不確定故意，於106 年9 月12日某時，在
    高雄市某處，將其所申辦之國泰世華銀行復興分行帳號0000
    00000000號帳戶（下稱國泰世華帳戶）與中華郵政高樹郵局
    帳號00000000000000號帳戶（下稱高樹郵局帳戶）之存摺、
    金融卡及密碼，交給真實姓名年籍不詳綽號「阿水」之男子
    ，嗣流入不詳詐欺集團成員之手（無證據證明該集團有3 人
    以上或李兆家對於3 人以上有所認知），幫助該詐欺集團成
    員從事洗錢、詐欺取財之犯行。嗣該詐欺集團成員取得李兆
    家上開帳戶後，共同意圖為不法之所有，基於洗錢及詐欺取
    財之犯意聯絡，以如附表三編號1 至3 所示方式施用詐術，
    致如附表三編號1 至3 所示之張勝景、林昕妤、黃哲雄等人
    陷於錯誤，於如附表三編號1 至3 所示時間，將如附表三編
    號1 至3 所示款項，匯入如附表三編號1 至3 所示李兆家帳
    戶。嗣張勝景、林昕妤、黃哲雄等人發覺有異，報警後循線
    查獲上情。
四、案經黃進明訴由臺南市政府警察局第五分局報告臺灣臺南地
    方檢察署檢察官陳請臺灣高等檢察署檢察長核轉臺灣屏東地
    方檢察署及如附表一、附表三所示之被害人分別訴由屏東縣
    政府警察局東港分局、高雄市政府警察局刑事警察大隊、屏
    東縣政府警察局里港分局、新北市政府警察局新店分局、高
    雄市政府警察局鳳山分局報告臺灣屏東地方檢察署、臺灣臺
    北地方檢察署、臺灣高雄地方檢察署，復經臺灣臺北地方檢
    察署檢察官、臺灣高雄地方檢察署檢察官陳請臺灣高等檢察
    署檢察長、臺灣高等檢察署高雄檢察分署檢察長核轉臺灣屏
    東地方檢察署檢察官偵查起訴。
    理  由
甲、有罪部分
壹、程序部分
一、按組織犯罪防制條例第12條第1 項中段規定：「訊問證人之
    筆錄，以在檢察官或法官面前作成，並經踐行刑事訴訟法所
    定訊問證人之程序者為限，始得採為證據」，此為刑事訴訟
    證據能力之特別規定，且較92年2 月6 日修正公布，同年9
    月1 日施行之刑事訴訟法證據章有關傳聞法則之規定更為嚴
    謹，自應優先適用。依上開規定，證人於警詢時之陳述，於
    違反組織犯罪防制條例案件，即絕對不具證據能力，無修正
    後刑事訴訟法第159 條之2 、第159 條之3 及第159 條之5
    規定之適用，不得採為判決基礎（最高法院108 年度台上字
    第36號、第1900號判決參照）。是本判決認定被告黃鼎荏所
    涉本案違反組織犯罪防制條例犯行部分，被告黃鼎荏以外之
    人於警詢之陳述，即不具有證據能力，自不得採為認定被告
    黃鼎荏關於違反組織犯罪防制條例犯行之判決基礎。
二、按被告以外之人於審判外之陳述，雖不符刑事訴訟法第159
    條之1至之4等4 條之規定，而經當事人於審判程序同意作為
    證據，法院審酌該言詞陳述或書面陳述作成時之情況，認為
    適當者，亦得為證據；當事人、代理人或辯護人於法院調查
    證據時，知有刑事訴訟法第159條第1項不得為證據之情形，
    而未於言詞辯論終結前聲明異議者，視為有前項之同意，同
    法第159 條之5 定有明文。本判決所引下列供述證據，除上
    述一、外，被告薛凱隆（下稱薛凱隆）雖曾於本院準備程序
    中有所爭執（見本院108 年度金訴字第9 號卷〈下稱本院卷
    〉二第178 至181 頁），嗣於本院審判期日表示同意作為證
    據（見本院卷五第15頁），至被告吳奇樺、胡文正、黃鼎荏
    及李兆家（下分別稱吳奇樺、胡文正、黃鼎荏、李兆家）於
    本院準備程序、審判期日時，均表示同意作為證據（見本院
    卷一第165 頁反面；本院卷五第15頁），且檢察官、薛凱隆
    、吳奇樺、胡文正、黃鼎荏及李兆家於言詞辯論終結前，均
    未聲明異議，本院審酌相關言詞陳述或書面陳述作成時之情
    況，並無違法不當之情形或證明力明顯過低之瑕疵，依刑事
    訴訟法第159 條之5 規定，認均有證據能力。至其餘資以認
    定本案犯罪事實之非供述證據，經查無違反法定程序取得之
    情形，依刑事訴訟法第158 條之4 反面解釋，應均有證據能
    力。
貳、實體部分
一、認定事實所憑之證據及理由
(一)事實欄一部分
  1.此部分犯罪事實，業據薛凱隆於本院審理中坦承在卷（見本
    院卷五第14、144 頁），核與證人即少年蘇○誠（見臺南市
    政府警察局第五分局警卷〈下稱南警卷〉第26至32頁；臺灣
    臺南地方檢察署106 年度少連偵字第144 號卷〈下稱南偵卷
    〉第45至46頁、第72頁正反面）、馬莊蕙（見南警卷第3 至
    11頁；南偵卷第61至63頁）、卓健鑫（見南警卷第21至23頁
    ）及黃進明（見南偵卷第31至33頁）於警詢、偵查中之陳述
    互有相符，並有新北市政府警察局蘆州分局延平派出所受理
    刑事案件報案三聯單、內政部警政署反詐騙諮詢專線紀錄表
    在卷可參（見南偵卷第34至36頁），足認薛凱隆此部分之任
    意性自白與事實相符，得以採信。
  2.公訴暨補充理由意旨固認薛凱隆此部分係涉犯刑法第339 條
    之4 第1 項第2 款之三人以上共同詐欺取財罪嫌。惟按，未
    參與實施犯罪構成要件之行為，且係出於幫助之意思提供助
    力，即屬幫助犯，而非共同正犯。查薛凱隆雖將卓健鑫之玉
    山銀行帳戶資料交予他人作為詐騙告訴人黃進明使用，其縱
    知悉該帳戶將供作為詐欺取財之工具，然卷內並無證據證明
    薛凱隆與實施上開詐欺取財之行為人間，有詐欺取財之犯意
    聯絡，或參與詐欺取財構成要件行為之分擔，其提供上揭帳
    戶資料作為贓款匯存提領所用，屬詐欺取財構成要件以外之
    助力行為，應論以詐欺取財之幫助犯，附此敘明。
(二)事實欄二部分
  1.此部分犯罪事實，業據薛凱隆於警詢、本院審理中（見臺灣
    屏東地方檢察署107 年度他字第1878號卷〈下稱屏他1878卷
    第33至36頁〉；臺灣屏東地方檢察署107 年度偵字第4822號
    卷〈下稱屏偵4822卷〉第153 至161 頁；本院卷五第14頁、
    第144 至148 頁）、吳奇樺於警詢、偵查及本院審理中（見
    高雄市政府警察局刑事警察大隊警卷〈下稱高市刑大警卷〉
    第3 至10頁；臺灣屏東地方檢察署107 年度偵字第4859號卷
    〈下稱屏偵4859卷〉第39至49頁、第105 至111 頁、第131
    至137 頁、第141 至143 頁；屏偵4822卷第261 至264 頁；
    本院卷五第14頁、第144 至149 頁）、胡文正於警詢、偵查
    及本院審理中（見屏東縣政府警察局東港分局東警分偵字第
    00000000000 號警卷〈下稱東警9500卷〉一第55至59頁、第
    62至63頁、第66至67頁、第70至71頁；屏偵4822卷第265 至
    268 頁；臺灣臺北地方檢察署107 年度少連偵字第66號卷〈
    下稱北少連偵卷〉三第55至62頁；臺灣臺北地方檢察署107
    年度偵字第17692 號卷〈下稱北偵17692 卷〉第314 至315
    頁；本院卷一第165 頁；本院卷五第14頁、第144 至149 頁
    ）、黃鼎荏於警詢、偵查及本院審理中（見東警9500卷一第
    46至49頁反面、第53至54頁反面；臺灣屏東地方檢察署107
    年度偵字第4821號卷〈下稱屏偵4821卷〉第45至53頁；北少
    連偵卷三第1 至4 頁；臺灣臺北地方檢察署107 年度偵字第
    00000 號卷〈下稱北偵16382 卷〉第59至60頁；本院卷一第
    165 頁；本院卷五第14頁、第144 至149 頁）分別坦承在卷
    ，核與證人即同案被告顏杉潤於警詢、偵查中之證述（見東
    警9500卷一第30至36頁、第41至44頁反面；屏偵4821卷第9
    至23頁、第131 至133 頁、159 至161 頁）、證人即同案被
    告洪宥湛於警詢、偵查中之證述（見高雄市政府警察局鳳山
    分局高市警鳳分偵字第10772470700 號警卷〈下稱鳳警700
    卷〉第7 至8 頁反面；東警9500卷一第98至99頁反面；臺灣
    屏東地方檢察署107 年度偵字第7416號卷〈下稱屏偵7416卷
    〉第131 、133 頁；臺灣高雄地方檢察署107 年度偵字第00
    000 號卷〈下稱雄偵13398 卷〉第29至30頁；臺灣屏東地方
    檢察署108 年度偵字第706 號卷〈下稱屏偵706 卷〉第29至
    31頁）及證人即同案被告李兆家於警詢、偵查及本院審理之
    證述（見高雄市政府警察局鳳山分局高市警鳳分偵字第0000
    0000000 號警卷〈下稱鳳警300 卷〉第7 至14頁、第73至77
    頁、第92至94頁；臺灣高雄地方檢察署107 年度偵字第9668
    號卷〈下稱雄偵9668卷〉第133 至135 頁反面、第140 至14
    1 頁；屏偵4822卷第269 至273 頁、第201 至205 頁；臺灣
    高雄地方檢察署107 年度偵字第13096 號卷〈下稱雄偵1309
    6 卷〉第8 頁正反面；臺灣屏東地方檢察署107 年度他字第
    2485號卷〈下稱屏他2485卷〉第21至25頁；屏偵7416卷第42
    6 至432 頁；本院卷三第376 至390 頁）互有相符，復有如
    附表一「證據出處欄」所示證據資料可參（前揭同案被告、
    告訴人及被害人於警詢之陳述均未援引為證明黃鼎荏涉犯參
    與犯罪組織罪部分之證據），並有黃鼎荏之提領畫面（見本
    院卷五第155 至173 頁）及如附表六編號3 、12至13、15至
    17所示之物扣案可佐，足認薛凱隆、吳奇樺、胡文正及黃鼎
    荏等4 人（下合稱薛凱隆4 人）此部分之任意性自白與事實
    相符，得以採信。
  2.次按，共同實施犯罪行為之人，在合同意思範圍以內，各自
    分擔犯罪行為之一部，相互利用他人之行為，以達其犯罪之
    目的者，即應對於全部所發生之結果，共同負責。再按詐欺
    集團為實施詐術騙取款項，並蒐羅、使用人頭帳戶以躲避追
    緝，各犯罪階段緊湊相連，係需多人縝密分工，相互為用，
    方能完成之集團性犯罪，雖各共犯僅分擔其中部分行為，仍
    應就全部犯罪事實共同負責。查薛凱隆4 人與同案被告顏杉
    潤、洪宥湛、李兆家雖非實際對被害人施用詐術之人，惟其
    等分別負責聯繫詐欺集團上游成員、發放人頭帳戶資料、指
    示並監督提領款項之人，與提領、收取及匯出詐欺所得贓款
    等事項，對於詐欺集團係採細密之多人分工模式及該詐欺集
    團成員間彼此扮演不同角色、分擔相異工作一節，誠應有所
    認識，足認其等與其他詐欺集團成員係在合同意思範圍內，
    各自分擔犯罪行為之一部，並相互利用他人之行為，以達遂
    行犯罪之目的，自應就全部犯罪結果共同負責。
  3.另公訴意旨固認薛凱隆4 人前揭所為，應論以洗錢防制法第
    15條第1 項第2 款之特殊洗錢罪嫌。惟按洗錢犯罪之偵辦在
    具體個案中經常只見可疑金流，未必瞭解可疑金流所由來之
    犯罪行為，倘所有洗錢犯罪皆須可疑金流與特定犯罪進行連
    結，始得進一步偵辦處罰，則對於欠缺積極事證足以認定確
    有前置犯罪，卻已明顯違反洗錢防制規定之可疑金流，卻無
    法處理，實無法達洗錢防制法之立法目的。是修正後之洗錢
    防制法除於第14條規定一般洗錢罪仍須有前置犯罪作為不法
    金流之聯結外，另於不法金流雖未與特定犯罪進行聯結，但
    依犯罪行為人取得該不法金流之方式，已明顯與洗錢防制規
    定相悖，足認有意規避洗錢防制規定，則為落實洗錢防制，
    避免不法金流流動，對於規避洗錢防制規定而取得不明財產
    者，增訂第15條予以處罰，此由第15條之立法理由自明。是
    同法第15條罪之成立，以行為人所取得之不法金流未與特定
    犯罪進行聯結，亦即查無前置犯罪為限，如有前置犯罪之洗
    錢行為，即屬該法第14條之犯罪，並不該當同法第15條之構
    成要件。易言之，第15條之特殊洗錢罪，係在無法證明前置
    犯罪之特定不法所得，而未能依第14條之一般洗錢罪論處時
    ，始予適用。倘能證明人頭帳戶內之資金係前置之特定犯罪
    所得，即應逕以一般洗錢罪論處，自無適用特殊洗錢罪之餘
    地。例如詐欺集團向被害人施用詐術後，為隱匿其詐欺所得
    財物之去向，而令被害人將其款項轉入該集團所持有、使用
    之人頭帳戶，並由該集團所屬之車手前往提領詐欺所得款項
    得逞，檢察官如能證明該帳戶內之資金係本案詐欺之特定犯
    罪所得，即已該當於新法第14條第1 項之一般洗錢罪；至若
    無法將人頭帳戶內可疑資金與本案詐欺犯罪聯結，而不該當
    第2 條洗錢行為之要件，當無從依第14條第1 項之一般洗錢
    罪論處，僅能論以第15條第1 項之特殊洗錢罪（最高法院10
    8 年度台上字第1744號判決參照）。惟本案薛凱隆4 人自如
    附表一所示人頭帳戶內提領、收取之款項，依如附表一所示
    各被害人及告訴人所述，已得認係詐欺取財犯罪之犯罪所得
    ，又詐欺取財屬洗錢防制法第3 條第1 款所示之特定犯罪，
    本案既可證明前置犯罪之特定不法所得，依上開說明，自應
    依同法第14條第1 項規定論處。公訴意旨認薛凱隆4 人係涉
    犯洗錢防制法第15條第1 項第2 款之罪名，容有誤會，附此
    敘明。
(三)事實欄三部分
  1.此部分犯罪事實，業據李兆家於警詢、偵查及本院審理中均
    坦承在卷（見屏東縣政府警察局里港分局警卷〈下稱里警卷
    〉第2 至3 頁反面；臺灣屏東地方檢察署107 年度偵字第74
    39號卷〈下稱屏偵7439卷〉第15至19頁；本院卷一第165 頁
    ；本院卷五第147 至148 頁），並有如附表三「證據出處欄
    」所示證據可參，足認李兆家此部分之任意性自白與事實相
    符，得以採信。
  2.又按行為人提供金融帳戶提款卡及密碼供他人使用，嗣後被
    害人雖匯入款項，然此時之金流仍屬透明易查，在形式上無
    從合法化其所得來源，未造成金流斷點，尚不能達到掩飾或
    隱匿特定犯罪所得之來源、去向及所在之作用，須待款項遭
    提領後，始產生掩飾、隱匿之結果，若無參與後續之提款行
    為，非屬洗錢防制法第2 條所稱之洗錢行為，不成立同法第
    14條第1 項一般洗錢罪之正犯；然行為人主觀上如認識該帳
    戶可能作為收受、提領特定犯罪所得使用，他人提領後會產
    生遮斷資金流動軌跡以逃避國家追訴、處罰之效果，仍基於
    幫助之犯意而提供，則應論以幫助犯一般洗錢罪（最高法院
    108 年度台上字第3101號判決、109 年度台上字第3542號判
    決參照）。據李兆家自警詢、偵查及本院審理中均稱：其將
    國泰世華帳戶、高樹郵局帳戶交給綽號「阿水」之男子等語
    ，復於偵查中陳稱：國泰世華帳戶和薛凱隆無關，那是伊加
    入車手集團之前的事等語（見屏偵7439卷第15至19頁），且
    卷內無證據證明李兆家有參與此部分後續之提款行為，自非
    洗錢防制法第2 條第2 款所指洗錢行為，無從成立一般洗錢
    罪之直接正犯，而應論以幫助犯，一併敘明。
(四)綜上所述，本案事證明確，薛凱隆、吳奇樺、胡文正、黃鼎
    荏、李兆家前揭犯行均堪認定，皆應依法論科。
二、論罪科刑
(一)薛凱隆4 人加入本案詐欺車手集團，分別擔任聯繫詐欺集團
    上游成員、指揮及監督車手，及提領、轉交款項之車手頭、
    車手角色，依薛凱隆4 人所述過程，已知本案詐欺集團共犯
    詐欺取財之人數應有三人以上。是核薛凱隆所為，就事實欄
    一部分，係犯刑法第30條第1 項前段、同法第339 條第1 項
    之幫助詐欺取財罪；就事實欄二部分（附表一編號1 至22所
    示），均係犯刑法第339 條之4 第1 項第2 款之三人以上共
    同詐欺取財罪及洗錢防制法第14條第1 項之一般洗錢罪。吳
    奇樺所為，就事實欄二部分（附表一編號1 至22所示），均
    係犯刑法第339 條之4 第1 項第2 款之三人以上共同詐欺取
    財罪及洗錢防制法第14條第1 項之一般洗錢罪。胡文正所為
    ，就事實欄二部分（附表一編號1 至6 所示），均係犯刑法
    第339 條之4 第1 項第2 款之三人以上共同詐欺取財罪及洗
    錢防制法第14條第1 項之一般洗錢罪。黃鼎荏就事實欄二中
    附表一編號16所示，因此次為黃鼎荏參與本案詐欺車手集團
    最初繫屬案件之首次加重詐欺犯行，係犯組織犯罪防制條例
    第3 條第1 項後段之參與犯罪組織罪、刑法第339 條之4 第
    1 項第2 款之三人以上共同詐欺取財罪及洗錢防制法第14條
    第1 項之一般洗錢罪；其就事實欄二中附表一編號17至22所
    示，均係犯刑法第339 條之4 第1 項第2 款之三人以上共同
    詐欺取財罪及洗錢防制法第14條第1 項之一般洗錢罪。李兆
    家就事實欄三部分，係犯刑法第30條第1 項前段、洗錢防制
    法第14條第1 項之幫助一般洗錢罪及刑法第30條第1 項前段
    、同法第339 條第1 項之幫助詐欺取財罪。
(二)公訴意旨固認薛凱隆如事實欄一部分係涉犯刑法第339 條之
    4 第1 項第2 款之三人以上共同詐欺取財罪嫌，惟此部分因
    乏證據證明薛凱隆除提供卓健鑫玉山銀行帳戶資料外，與詐
    欺集團成員間有詐欺取財之犯意聯絡與行為分擔，應論以幫
    助犯，業據前述；另公訴意旨認薛凱隆4 人就事實欄二中之
    洗錢犯行，應論以洗錢防制法第15條第1 項第2 款罪名，容
    有誤會，前亦敘及，不再贅敘，惟檢察官上開起訴與本院認
    定之基本社會事實同一，爰均依法變更起訴法條。
(三)罪數
  1.薛凱隆4 人所屬詐欺集團成員對事實欄二中附表一編號7 、
    11、16、17所示之姜旭駿、許勝翔、高君蓉、黃惠平等人施
    以詐術，致姜旭駿等人依該詐欺集團成員指示，數次匯款至
    人頭帳戶內，及薛凱隆4 人數次提領姜旭駿等人匯入之款項
    ，就同一被害人而言，係基於詐欺同一被害人之單一犯意，
    侵害同一被害人之財產法益，各行為之獨立性均極為薄弱，
    難以強行分開，依一般社會健全觀念，應對同一被害人遭詐
    欺而數次匯款、薛凱隆4 人進而數次提款之行為，視為數個
    舉動之接續施行，各論以接續犯。
  2.黃鼎荏就事實欄二中附表一編號16所示之參與犯罪組織、三
    人以上共同詐欺取財、洗錢犯行；薛凱隆與吳奇樺就事實欄
    二中附表一編號1 至22所示、胡文正就事實欄二中附表一編
    號1 至6 所示，及黃鼎荏就其餘事實欄二中附表一編號17至
    22所示之三人以上共同詐欺取財、洗錢犯行，皆旨在詐得被
    害人匯入如附表一所示人頭帳戶內之款項，係在同一犯罪決
    意及預定計畫下所為階段行為，因果歷程並未中斷，應僅認
    各自係一個犯罪行為，均各自係以一行為觸犯數罪名，均為
    想像競合犯，均應依刑法第55條前段規定，從一重論以三人
    以上共同詐欺取財罪。至李兆家就事實欄三所示之幫助洗錢
    、幫助詐欺取財犯行，係以一同時交付2 帳戶資料之行為，
    致如附表三所示被害人受騙後匯款至李兆家之國泰世華帳戶
    、高樹郵局帳戶，觸犯幫助洗錢與幫助詐欺取財罪，亦為想
    像競合犯，應依刑法第55條前段規定，從一重論以幫助洗錢
    罪。
  3.薛凱隆就事實欄一與事實欄二中附表一編號1 至22所示、吳
    奇樺就事實欄二中附表一編號1 至22所示、胡文正就事實欄
    二中附表一編號1 至6 所示及黃鼎荏就事實欄二中附表一編
    號16至22所示，分別對不同被害人間所犯幫助詐欺取財、加
    重詐欺取財等犯行，因被害人與受害之財產法益不同，犯意
    各別，行為互殊，應予分論併罰。
(四)就事實欄二（附表一各編號）所示三人以上共同詐欺取財犯
    行，附表一各編號「行為人」欄所示之人及其他不詳詐欺集
    團成員間，有犯意聯絡與行為分擔，應論以共同正犯。
(五)刑之減輕
  1.薛凱隆就事實欄一部分，幫助不詳詐欺集團成員犯詐欺取財
    罪，為幫助犯，爰依刑法第30條第2 項規定，按正犯之刑減
    輕之。
  2.李兆家就事實欄三所示之幫助洗錢犯行，業於偵查及本院審
    理中自白犯行，前已敘及，爰依洗錢防制法第16條第2 項「
    犯前二條之罪，在偵查或審判中自白者，減輕其刑」規定，
    減輕其刑。另李兆家以幫助之意思，參與構成要件以外之行
    為，為幫助犯，爰依刑法第30條第2 項規定減輕其刑。李兆
    家就上開犯行有前揭2 種減輕事由，應依法遞減輕之。
  3.按組織犯罪防制條例第8 條第1 項後段規定「犯第3 條之罪
    ，偵查及審判中均自白者，減輕其刑」；洗錢防制法第16條
    第2 項規定「犯前2 條之罪，在偵查或審判中自白者，減輕
    其刑」。又想像競合犯係一行為觸犯數罪名，行為人犯罪行
    為侵害數法益皆成立犯罪，僅因法律規定從一重處斷科刑，
    而成為科刑一罪而已，自應對行為人所犯各罪均予適度評價
    ，始能對法益之侵害為正當之維護。因此法院於決定想像競
    合犯之處斷刑時，雖以其中最重罪名之法定刑作為裁量之準
    據，惟具體形成宣告刑時，亦應將輕罪之刑罰合併評價。基
    此，除非輕罪中最輕本刑有較重於重罪之最輕本刑，而應適
    用刑法第55條但書規定重罪科刑之封鎖作用，須以輕罪之最
    輕本刑形成處斷刑之情形以外，則輕罪之減輕其刑事由若未
    形成處斷刑之外部性界限，自得將之移入刑法第57條或第59
    條之科刑審酌事項內，列為是否酌量從輕量刑之考量因子（
    最高法院110 年度台上字第5098號判決參照）。查黃鼎荏就
    事實欄二中附表一編號16所示之參與犯罪組織、洗錢犯行；
    薛凱隆、吳奇樺就事實欄二中附表一編號1 至22所示，胡文
    正就事實欄二中附表一編號1 至6 所示，及黃鼎荏就其餘事
    實欄二中附表一編號17至22所示之洗錢犯行，薛凱隆4 人就
    一般洗錢犯行均於本院審理中自白，黃鼎荏就參與犯罪組織
    犯行亦於偵查及審判中均自白，依上開規定原應減輕其刑，
    惟依前揭罪數說明，薛凱隆4 人就事實欄二所涉犯行，均係
    從一重之三人以上共同詐欺取財罪處斷，已無從依組織犯罪
    防制條例第8 條第1 項後段及洗錢防制法第16條第2 項規定
    減輕其刑，惟薛凱隆4 人於本院審理中坦承一般洗錢犯行及
    黃鼎荏於偵查及本院審理中坦承參與犯罪組織之態度，將於
    量刑時審酌。
(六)爰審酌薛凱隆提供卓健鑫玉山銀行帳戶資料供不詳詐欺集團
    成員使用，影響社會正常交易安全，其此部分雖未實際參與
    詐欺取財犯罪行為，但竟不顧政府近年來為查緝犯罪，大力
    宣導民眾勿輕率提供金融帳戶資料而成為詐欺集團之幫兇，
    仍交付帳戶資料與他人行騙使用，使犯罪追查趨於複雜，間
    接助長詐騙犯罪，使告訴人黃進明受有如事實欄一所載之財
    產上損害，所為實不足取；又薛凱隆4 人均正值青壯，不思
    以正當途徑賺取財物，竟貪圖一己私利，加入詐欺車手集團
    ，分別負責聯繫詐欺集團上游成員、發放人頭帳戶資料、指
    示並監督提領款項之人，與提領、收取及匯出詐欺所得贓款
    等事項，造成被害人財產損失，並掩飾、隱匿犯罪所得，使
    犯罪追查趨於複雜，致檢警難以追查詐欺集團幕後上層，實
    為詐騙犯罪猖獗，民眾防不勝防主因之一；再李兆家提供自
    己國泰世華帳戶、高樹郵局帳戶資料予綽號「阿水」之人，
    嗣經不詳詐欺集團成員利用李兆家前揭帳戶領取詐欺所得贓
    款，除造成告訴人張勝景、林昕妤、黃哲雄受有財產上損害
    外，並幫助掩飾、隱匿犯罪所得，使犯罪追查趨於複雜，助
    長詐欺犯罪風氣，所為實有不該。復審酌薛凱隆雖於警詢（
    部分坦承）、偵查、本院準備程序否認犯行，終能於本院審
    理時坦承犯行（含併合處罰之洗錢部分），與吳奇樺、胡文
    正、黃鼎荏、李兆家始終坦承犯行之犯後態度（吳奇樺、胡
    文正及黃鼎荏含併合處罰之洗錢部分，又黃鼎荏含併合處罰
    之參與犯罪組織部分）；另除李兆家與告訴人張勝景達成調
    解外（見本院卷二第37至38頁之調解筆錄），薛凱隆、吳奇
    樺、胡文正、黃鼎荏、李兆家迄未與其他被害人達成調解、
    和解或賠償損害，犯罪所生損害非輕，兼衡薛凱隆、吳奇樺
    、胡文正、黃鼎荏、李兆家之犯罪動機、目的、手段、所得
    利益、在本案中擔任角色不同及涉案程度輕重，暨其等於本
    院審理時自述之教育程度、家庭生活狀況（見本院卷五第14
    9 頁）及檢察官之求刑意見（見本院卷五第151 頁）等一切
    情狀，分別量處如主文及附表二各編號「主文欄」所示之刑
    及沒收，並就薛凱隆如事實欄一部分，諭知易科罰金之折算
    標準，及就李兆家如事實欄三所示併科罰金部分，諭知易服
    勞役之折算標準。復本於罪責相當性之要求，在外部性及內
    部性界限範圍內，綜合斟酌薛凱隆4 人前揭犯罪行為之不法
    與罪責程度，及對薛凱隆4 人施以矯正之必要性，就薛凱隆
    4 人各自所犯數罪，分別定其等應執行刑如主文所示。
(七)至組織犯罪防制條例第3 條第3 項有關「犯第1 項之罪者，
    應於刑之執行前，令入勞動場所，強制工作，其期間為3 年
    」之規定，因與憲法第8 條保障人身自由之意旨不符，依司
    法院大法官釋字第812 號解釋，已自該解釋公布之日即110
    年12月10日起失其效力，則黃鼎荏就本案所犯參與犯罪組織
    部分，無從依該規定宣告強制工作，併此敘明。
三、沒收
(一)犯罪所用之物
  1.按供犯罪所用、犯罪預備之物或犯罪所生之物，屬於犯罪行
    為人者，得沒收之，刑法第38條第2 項前段定有明文。查扣
    案如附表六編號15、16所示之手機1 支、高雄市大樹區井腳
    路租屋處鑰匙2 支均為薛凱隆所有供犯事實欄二所示（附表
    一編號1 至22）犯行所用之物；扣案如附表六編號12、13、
    17所示之高雄市大樹區井腳路租屋處租賃契約1 本、詐欺教
    戰手冊4 張、手機1 支均為吳奇樺所有供犯事實欄二所示（
    附表一編號1 至22）犯行所用之物；扣案如附表六編號3 所
    示之手機1 支為黃鼎荏所有供犯事實欄二所示（附表一編號
    16至22所示）犯行所用之物，分別經薛凱隆、吳奇樺、黃鼎
    荏於本院審理中供述明確（見本院卷五第148 至149 頁），
    爰依刑法第38條第2 項前段規定，各於薛凱隆、吳奇樺所犯
    如事實欄二（附表一編號1 至22）、黃鼎荏所犯如事實欄二
    （附表一編號16至22）所示罪刑項下宣告沒收。
  2.至其餘扣案物，或非薛凱隆、吳奇樺、胡文正、黃鼎荏及李
    兆家所有，或無證據證明與本案犯罪有何關聯，爰不為沒收
    之諭知。
(二)犯罪所得
  1.按犯罪所得，屬於犯罪行為人者，沒收之；前二項之沒收，
    於全部或一部不能沒收或不宜執行沒收時，追徵其價額，刑
    法第38條之1 第1 項前段、第3 項分別定有明文。又犯罪所
    得之沒收、追繳或追徵，在剝奪犯罪行為人之實際犯罪所得
    ，其重點置於所受利得之剝奪，故無利得者自不生剝奪財產
    權之問題，是二人以上共同犯罪，關於犯罪所得之沒收、追
    徵，應各按其實際利得數額負責，並非須負連帶責任（最高
    法院104年度第13次刑事庭會議決議、105年度台上字第1733
    號判決參照）。
  2.薛凱隆於本案審理中陳稱：就每一人頭帳戶，須花費12,000
    元至13,000元購買，其犯罪所得為提領金額2 ％等語（見本
    院卷五第150 頁），惟其於前案被訴與吳奇樺、顏杉潤、胡
    文正共組詐欺車手集團之本院107 年度訴字第867 號案件（
    詳如後述不另為免訴諭知及免訴部分）審理中自承：其犯罪
    所得為提領金額18％等語（見屏偵7416卷第481 至482 頁）
    。再參照刑法第38條之1 之立法理由五之（三）：「依實務
    多數見解，基於澈底剝奪犯罪所得，以根絕犯罪誘因之意旨
    ，不問成本、利潤，均應沒收」，亦即有關犯罪所得之沒收
    係採總額原則，不扣除成本，是認應依薛凱隆先前所述以提
    領金額18％認定其犯罪所得，較符沒收制度之立法意旨。吳
    奇樺於本案犯行中所獲報酬為提領金額之1 ％，胡文正於本
    案犯行中所獲報酬為提領金額之4 ％等情，業據吳奇樺、胡
    文正於本案審理時坦承在卷（見本院卷五第145 至146 頁）
    ，上開報酬雖未扣案，仍應依刑法第38條之1 第1 項前段、
    第3 項規定，分別宣告沒收，於全部或一部不能沒收或不宜
    執行沒收時，追徵其價額。
  3.又黃鼎荏於警詢、偵查及本院審理中均稱：其犯罪所得為每
    天2,000 元等語（見東警9500卷一第47頁反面；屏偵4821卷
    第49頁；北偵16382 卷第59頁反面），且於本院審理中陳稱
    ：已於另案沒收本案全部犯罪所得等語（見本院卷五第147
    頁），並有本院110 年度訴字第313 號刑事判決可供參照（
    見本院卷五第299 至307 頁），爰不重複宣告沒收此部分犯
    罪所得。
  4.至薛凱隆就事實欄一部分及李兆家就事實欄三部分，因卷內
    無證據證明薛凱隆、李兆家就上開犯行有實際分得犯罪所得
    ，無從宣告沒收。此外，洗錢防制法第18條第1 項固規定：
    「犯第14條之罪，其所移轉、變更、掩飾、隱匿、收受、取
    得、持有、使用之財物或財產上利益，沒收之；犯第15條之
    罪，其所收受、持有、使用之財物或財產上利益，亦同。」
    惟薛凱隆4 人所提領、收取之款項，經薛凱隆扣除其等利潤
    後，其餘均轉交上游詐欺集團成員等情，業據薛凱隆、吳奇
    樺陳述在卷（見屏偵7416卷第482 頁；屏偵4859卷第106 至
    107 頁），是薛凱隆4 人對已轉交之款項未具實際管領支配
    力，自無庸依前揭規定宣告沒收，一併敘明。
(三)依刑法第40條之2 第1 項規定，本案各罪主文所宣告沒收之
    物，應併執行之，雖宣告多數沒收，因無定執行刑之問題，
    無庸在被告主文之應執行刑項下再次諭知。
四、不另為免訴之諭知（薛凱隆、吳奇樺、胡文正被訴參與犯罪
    組織部分）
(一)公訴意旨略以：薛凱隆、吳奇樺、胡文正就事實欄二部分，
    ，除前揭三人以上共同詐欺取財、洗錢罪外，同時涉犯組織
    犯罪防制條例第3 條第1 項後段之參與犯罪組織罪嫌等語。
(二)按行為人於參與詐欺犯罪組織之行為繼續中，先後多次為加
    重詐欺之行為，因參與犯罪組織罪為繼續犯，犯罪一直繼續
    進行，直至犯罪組織解散，或其脫離犯罪組織時，其犯行始
    行終結。故該參與犯罪組織與其後之多次加重詐欺之行為皆
    有所重合，然因行為人僅為一參與犯罪組織行為，侵害一社
    會法益，屬單純一罪，應僅就「該案中」與參與犯罪組織罪
    時間較為密切之首次加重詐欺犯行論以參與犯罪組織罪及加
    重詐欺罪之想像競合犯，而其他之加重詐欺犯行，祗需單獨
    論罪科刑即可，無需再另論以參與犯罪組織罪，以避免重複
    評價。是如行為人於參與同一詐欺集團之多次加重詐欺行為
    ，因部分犯行發覺在後或偵查階段之先後不同，肇致起訴後
    分由不同之法官審理，為裨益法院審理範圍明確、便於事實
    認定，即應以數案中「最先繫屬於法院之案件」為準，以「
    該案件」中之「首次」加重詐欺犯行與參與犯罪組織罪論以
    想像競合。縱該首次犯行非屬事實上之首次，亦因參與犯罪
    組織之繼續行為，已為該案中之首次犯行所包攝，該參與犯
    罪組織行為之評價已獲滿足，自不再重複於他次詐欺犯行中
    再次論罪，俾免於過度評價及悖於一事不再理原則（最高法
    院109 年度台上字第3945號判決參照）。又按曾經判決確定
    者，應諭知免訴之判決，刑事訴訟法第302 條第1 款定有明
    文。
(三)經查，薛凱隆、吳奇樺、顏杉潤、胡文正等人於107 年4 月
    間組成3 人以上持金融卡提領遭詐欺之人匯款至人頭帳戶內
    財物之詐欺車手集團，從事提領遭詐欺被害人彭信豪等人匯
    入人頭帳戶款項之行為，前經臺灣屏東地方檢察署檢察官以
    107 年度偵字第4821、4822、4823、4859、5889、6491、65
    70、6733、7416、8291號提起公訴，薛凱隆、胡文正經本院
    以107 年度訴字第867 號判決有罪，吳奇樺經本院以108 年
    度訴緝字第25號判決有罪，上訴後分別經臺灣高等法院高雄
    分院以108 年度金上訴字第14號、第24號、第32號就該案中
    首次加重詐欺罪（告訴人彭信豪部分）、參與犯罪組織罪論
    以想像競合犯，薛凱隆判處有期徒刑1 年8 月、吳奇樺判處
    有期徒刑1 年1 月、胡文正判處有期徒刑1 年6 月，上訴後
    經最高法院以110 年度台上字第702 號、第711 號、第712
    號駁回上訴確定等情，有上開起訴書、判決書及臺灣高等法
    院被告前案紀錄表在卷可參（見臺灣高等法院高雄分院108
    年度金上訴字第14號影卷〈下稱雄高金上訴卷〉一第63至76
    頁、第81至179 頁；雄高金上訴卷二第155 至203 頁、第20
    9 至255 頁；本院卷五第353 至413 頁）。是薛凱隆、吳奇
    樺、胡文正就同一參與犯罪組織之犯行（下稱前案），既曾
    經判決確定，就薛凱隆、吳奇樺、胡文正此部分犯行，本應
    為免訴判決，惟公訴意旨認此部分若成立犯罪，與薛凱隆、
    吳奇樺、胡文正前揭所犯加重詐欺取財及洗錢罪間，有想像
    競合之裁判上一罪之關係，爰不另為免訴之諭知。
五、不另為無罪之諭知
    公訴暨補充理由意旨固認薛凱隆就事實欄一部分，除交付卓
    健鑫玉山銀行帳戶資料外，另一併交付戴廷育（另經臺灣橋
    頭地方法院以106 年度簡字第522 號判決有罪確定）所申辦
    中國信託商業銀行帳號000000000000號帳戶與不詳詐欺集團
    成員，並有被害人陳慶鴻、胡泓荏匯款至戴廷育中國信託帳
    號000000000000號帳戶，因認薛凱隆此部分涉犯加重詐欺取
    財罪嫌（見本院卷二第41至50頁）。經查，被害人陳慶鴻、
    胡泓荏遭詐欺取財之時間為105 年3 月4 日，有被害人陳慶
    鴻、胡泓荏之警詢筆錄在卷可參（見高雄市政府警察局岡山
    分局警卷〈下稱岡警卷〉第12頁正反面、第23至24頁）；惟
    少年蘇○誠向馬莊蕙收取帳戶期間為105 年12月至106 年3
    月間乙節，有少年蘇○誠之警詢筆錄（見南警卷第26至28頁
    ）、馬莊蕙之警詢、偵查筆錄（見南警卷第10至11頁；南偵
    卷第62頁正反面）在卷可參，是被害人陳慶鴻、胡泓荏遭詐
    欺取財時間猶在少年蘇○誠向馬莊蕙收取帳戶數月之前。且
    據戴廷育於警詢時陳稱：伊將中國信託銀行永康分行帳號00
    0000000000號帳戶交給馬莊蕙等語（見南警卷第34頁），是
    戴廷育所稱交給馬莊蕙之中國信託帳戶，與公訴暨補充理由
    意旨所指之中國信託帳戶，帳號明顯有別；另經警查詢後，
    戴廷育所稱交給馬莊蕙之中國信託帳號000000000000號帳戶
    自106 年1 月1 日至同年3 月20日期間，僅106 年3 月3 日
    有戴廷育本人存款1 筆15萬元等情，有員警職務報告、戴廷
    育中國信託銀行帳號000000000000號帳戶存款交易明細及存
    （匯）款單影本可參（見南偵卷第98、101 至102 頁）。綜
    上，難認被害人陳慶鴻、胡泓荏遭詐欺一事與薛凱隆向少年
    蘇○誠收取之帳戶資料有關，此部分本應為無罪之諭知，惟
    此部分若成立犯罪，與薛凱隆所為事實欄一部分，具想像競
    合之裁判上一罪之關係，爰不另為無罪之諭知。
乙、免訴部分
壹、公訴意旨另以：被告薛凱隆、吳奇樺、胡文正就附表四編號
    1 至13所示及薛凱隆、吳奇樺就附表四編號14所示，另涉犯
    刑法第339 條之4 第1 項第2 款之三人以上共同詐欺取財罪
    、組織犯罪防制條例第3 條第1 項後段之參與犯罪組織罪及
    洗錢防制法第15條第1 項第2 款之特殊洗錢罪嫌等語。
貳、按曾經判決確定者，應諭知免訴之判決，刑事訴訟法第302
    條第1 款定有明文。
參、經查，薛凱隆、吳奇樺、胡文正共組詐欺車手集團提領款項
    之加重詐欺等犯行，前經臺灣屏東地方檢察署檢察官以107
    年度偵字第4821、4822、4823、4859、5889、6491、6570、
    6733、7416、8291號提起公訴，薛凱隆、胡文正經本院以10
    7 年度訴字第867 號判決有罪，吳奇樺經本院以108 年度訴
    緝字第25號判決有罪，上訴後分別經臺灣高等法院高雄分院
    以108 年度金上訴字第14號、第24號、第32號判決有罪，上
    訴後經最高法院以110 年度台上字第702 號、第711 號、第
    712 號駁回上訴確定等情，業據前述；又薛凱隆、吳奇樺、
    胡文正就本案被訴如附表四編號1 至13所示之被害人，與前
    案判決中附表一編號23至35所示之被害人相同（見雄高金上
    訴卷二第168 至195 頁、第221 至248 頁；本院卷五第353
    至379 頁），與前案確定判決所認定之部分犯罪事實相同，
    就該部分屬同一案件。另薛凱隆、吳奇樺就附表四編號14所
    示被害人許雅晴部分，亦經臺灣高雄地方檢察署檢察官以10
    7 年度偵字第14087 、17062 、19498 號提起公訴，經臺灣
    高雄地方法院以108 年度訴字第16號判決有罪（吳奇樺一審
    判決後未上訴而確定），薛凱隆上訴後分別經臺灣高等法院
    高雄分院以109 年度上訴字第257 號及最高法院以110 年度
    台上字第1862號駁回上訴確定（見本院卷五第309 至333 頁
    ）。從而，公訴意旨所指薛凱隆、吳奇樺、胡文正前揭犯罪
    ，既經前案判決確定，且與薛凱隆、吳奇樺、胡文正經本院
    論科之前揭犯罪間，亦無實質上或裁判上一罪之關係，應為
    免訴判決之諭知。
丙、無罪部分
壹、公訴意旨略以：被告薛凱隆與洪梅芳（另案經臺灣桃園地方
    法院以108 年度審原簡字第96號判決有罪確定）、少年林○
    俊（另案業經臺灣桃園地方法院少年法庭審理）及其他不詳
    詐欺集團成員間，共同意圖為不法之所有，由該詐欺集團其
    他成員，以如附表五編號1 至16所示方式，詐騙如附表五編
    號1 至16所示被害人李鳳儀等人，致其等陷於錯誤，依指示
    將如附表五編號1 至16所示款項，匯入如附表五編號1 至16
    所示人頭帳戶。其中被告薛凱隆、吳奇樺與同案被告顏杉潤
    、洪宥湛，共同意圖為不法之所有，由顏杉潤指示洪宥湛持
    人頭帳戶金融卡提領如附表五編號13至14所示被害人鄭仁凱
    、游麗緗遭詐欺之贓款後，輾轉交付顏杉潤、吳奇樺及薛凱
    隆。因認被告薛凱隆就附表五編號1 至12、15至16所示部分
    均涉犯刑法第339 條之4 第1 項第2 款之三人以上共同詐欺
    取財罪嫌，被告薛凱隆、吳奇樺就附表五編號13至14所示部
    分均涉犯刑法第339 條之4 第1 項第2 款之三人以上共同詐
    欺取財罪、組織犯罪防制條例第3 條第1 項後段之參與犯罪
    組織罪及洗錢防制法第15條第1 項第2 款之特殊洗錢罪嫌等
    語。
貳、按犯罪事實應依證據認定之，無證據不得認定犯罪事實；又
    不能證明被告犯罪者應諭知無罪之判決。刑事訴訟法第154
    條第2 項、第301 條第1 項分別定有明文。刑事訴訟法所謂
    認定犯罪事實之證據，係指足以認定被告確有犯罪行為之積
    極證據而言，該項證據自須適合於被告犯罪事實之認定，始
    得採為斷罪資料。如未能發現相當證據，或證據不足以證明
    ，自不能以推測或擬制之方法，以為裁判基礎。又檢察官就
    被告犯罪事實，應負舉證責任，並指出證明之方法。因此，
    檢察官對於起訴之犯罪事實，應負提出證據及說服之實質舉
    證責任。倘其所提出之證據，不足為被告有罪之積極證明，
    或其指出證明之方法，無從說服法院以形成被告有罪之心證
    ，基於無罪推定之原則，自應為被告無罪判決之諭知（最高
    法院29年上字第3105號、40年台上字第86號、92年台上字第
    128 號判例意旨參照）。其次，按數罪併罰案件所涉及之訴
    訟客體有數個以上，各個犯罪事實彼此互不相屬，檢察官就
    各犯罪事實負提出證據及說服之實質舉證責任，不得籠統為
    同一之觀察，單以一罪之證據，持為認定他罪之論據，亦不
    得逕以一罪之供述已有補強證據，即認其他犯罪事實之供述
    ，亦必與事實相符（最高法院101 年度台上字第4845號、10
    8 年度台上字第1393號判決意旨參照）。
參、公訴意旨認被告薛凱隆就附表五編號1 至12、15至16所示涉
    犯加重詐欺取財罪嫌，及被告薛凱隆、吳奇樺就附表五編號
    13至14所示涉犯加重詐欺取財、參與犯罪組織及特殊洗錢罪
    嫌，固係以如附表五各編號「證據出處」欄所示證據為主要
    論據。惟查：
一、如附表五各編號所示被害人，雖曾遭不詳之人施以詐術而陷
    於錯誤，致其等依指示匯款至附表五各編號所示之人頭帳戶
    等情，業據附表五各編號所示被害人陳述在卷，並有如附表
    五「證據出處」欄所示證據可佐，此部分事實雖可認定，然
    被告薛凱隆、吳奇樺是否與如附表五各編號所示被害人遭詐
    欺情節相關，仍應依證據認定之。
二、依前揭附表五各編號所示被害人於警詢時之證述，其等均未
    指認被告薛凱隆、吳奇樺即為對其等實施詐術之人，又偵查
    機關並未查獲任何向如表五各編號所示被害人實施詐欺取財
    犯行之人，亦未查獲任何提領如附表五各編號所示遭詐欺款
    項之人，此見起訴書及補充理由書關於此部分提領車手記載
    「不詳」自明。又據少年林○俊於警詢陳稱：伊經由網路認
    識自稱「孫思堯」之人，「孫思堯」說有領取、寄送包裹的
    工作，洪梅芳是伊女友之母親，伊和洪梅芳依「孫思堯」指
    示去超商領取包裹後，隨即將包裹轉寄出去，不會打開包裹
    ，伊不知道包裹裡有帳戶存摺、金融卡，包裹會轉寄空軍一
    號高雄站、苗栗站、台中朝馬站，伊不知道「孫思堯」或包
    裹收件人身分等語（見北少連偵卷一第14至15頁反面、第30
    至34頁），另案被告洪梅芳亦於警詢時陳述：伊去超商領取
    包裹後就去空軍一號寄貨，沒有與上游面交過，也不知道包
    裹收件人是誰，收件地點有台中朝馬、高雄等語（見北少連
    偵卷一第12至13頁反面、第20至29頁），並有在洪梅芳住處
    扣得之寄貨單可參（見臺灣臺北地方檢察署107 年度他字第
    6448卷〈下稱北他6448卷〉第56至62頁），由林○俊、洪梅
    芳上開陳述內容可知，其等雖有領取、轉寄包裹（內裝帳戶
    存摺、金融卡）之行為，惟其等不知「孫思堯」或包裹收件
    人之身分，無從指認被告薛凱隆、吳奇樺，且包裹之收件地
    點並非單一，亦難認其等寄出之包裹全數均與被告薛凱隆、
    吳奇樺有關。再者，如附表五所示之人頭帳戶亦與事實欄二
    （即附表一）所示之人頭帳戶不同，彼此欠缺關聯性，則對
    如附表五各編號所示被害人實行詐欺取財之人，是否為被告
    薛凱隆、吳奇樺或其等所屬詐欺集團成員，容有疑義，自無
    從逕認被告薛凱隆、吳奇樺就如附表五各編號所示被害人遭
    詐欺取財部分，與對如附表五各編號所示被害人實施詐欺取
    財犯行之人間，存有犯意聯絡或行為分擔。
三、另起訴書暨補充理由書中附表二編號15固記載洪宥湛係提領
    如附表五編號13至14所示被害人鄭仁凱、游麗緗遭詐欺款項
    之人，被告薛凱隆、吳奇樺及同案被告顏杉潤、洪宥湛應就
    此部分共同負責。惟遍查本案相關案卷，欠缺洪宥湛即係提
    領被害人鄭仁凱、游麗緗遭詐欺款項之人之積極事證（見屏
    偵706 卷、雄偵13398 卷、鳳警700 卷、東警9500卷一至四
    、屏偵7416卷），且起訴書附表一與補充理由書附表五關於
    洪宥湛擔任車手提領一覽表中，均未記載鄭仁凱、游麗緗為
    洪宥湛擔任車手領款之被害人（見本院卷一第9 至10頁；本
    院卷二第59至60頁），前後已有矛盾。從而，依現有卷證，
    無從證明提領如附表五編號13至14所示被害人鄭仁凱、游麗
    緗遭詐欺款項之人確為洪宥湛，進而以此認定被告薛凱隆、
    吳奇樺及同案被告顏杉潤、洪宥湛共同涉犯前揭罪嫌。
肆、綜上所述，公訴意旨前揭所指，其所提出之證據或指出之證
    明方法，於訴訟上之證明，尚未達於通常一般之人均不致有
    所懷疑，而得確信其為真實之程度，依罪疑唯輕原則，自不
    得逕認被告薛凱隆、吳奇樺與詐欺如附表五所示（薛凱隆為
    附表五編號1 至16、吳奇樺為附表五編號13至14）被害人之
    身分不詳之人間有何犯意聯絡或行為分擔，而令被告薛凱隆
    、吳奇樺就此等部分，同負其責，揆諸前揭說明，應就被告
    薛凱隆、吳奇樺此部分均為無罪之諭知。
據上論斷，應依刑事訴訟法第299 條第1 項前段、第301 條第1
項、第302 條第1 款、第300 條，組織犯罪防制條例第3 條第1
項後段，洗錢防制法第14條第1 項、第16條第2 項，刑法第11條
、第28條、第30條第1 項前段、第2 項、第339 條第1 項、第33
9 條之4 第1 項第2 款、第55條、第41條第1 項、第42條第3 項
、第50條第1 項第1 款、第51條第5 款、第38條第2 項前段、第
38條之1 第1 項前段、第3 項、第40條之2 第1 項，刑法施行法
第1 條之1 第1 項，判決如主文。
本案經檢察官鍾佩宇提起公訴，檢察官陳君瑜、黃彥凱、王雪鴻
到庭執行職務。
中    華    民    國   111    年    1     月    7     日
                  刑事第三庭    審判長法  官  鍾佩真
                                      法  官  張瑞德
                                      法  官  楊子龍
以上正本證明與原本無異。
如不服本判決，應於收受判決後20日內向本院提出上訴書狀，並
應敘述具體理由；其未敘述上訴理由者，應於上訴期間屆滿後20
日內向本院補提理由書（均須按他造當事人之人數附繕本）「切
勿逕送上級法院」。
中    華    民    國   111    年    1     月    7     日
                                      書記官  林靜慧
附錄論罪科刑法條：
組織犯罪防制條例第3條
發起、主持、操縱或指揮犯罪組織者，處 3 年以上 10 年以下
有期徒刑，得併科新臺幣 1 億元以下罰金；參與者，處 6 月以
上 5 年以下有期徒刑，得併科新臺幣 1 千萬元以下罰金。但參
與情節輕微者，得減輕或免除其刑。
具公務員或經選舉產生之公職人員之身分，犯前項之罪者，加重
其刑至二分之一。
犯第 1 項之罪者，應於刑之執行前，令入勞動場所，強制工作
，其期間為 3 年。
前項之強制工作，準用刑法第 90 條第 2 項但書、第 3 項及第
98 條第 2 項、第 3 項規定。
以言語、舉動、文字或其他方法，明示或暗示其為犯罪組織之成
員，或與犯罪組織或其成員有關聯，而要求他人為下列行為之一
者，處 3 年以下有期徒刑，得併科新臺幣 3 百萬元以下罰金：
一、出售財產、商業組織之出資或股份或放棄經營權。
二、配合辦理都市更新重建之處理程序。
三、購買商品或支付勞務報酬。
四、履行債務或接受債務協商之內容。
前項犯罪組織，不以現存者為必要。
以第 5 項之行為，使人行無義務之事或妨害其行使權利者，亦
同。
第 5 項、第 7 項之未遂犯罰之。
洗錢防制法第14條
有第二條各款所列洗錢行為者，處 7 年以下有期徒刑，併科新
臺幣 5 百萬元以下罰金。
前項之未遂犯罰之。
前二項情形，不得科以超過其特定犯罪所定最重本刑之刑。
中華民國刑法第30條
（幫助犯及其處罰）
幫助他人實行犯罪行為者，為幫助犯。雖他人不知幫助之情者，
亦同。
幫助犯之處罰，得按正犯之刑減輕之。
中華民國刑法第339條
（普通詐欺罪）
意圖為自己或第三人不法之所有，以詐術使人將本人或第三人之
物交付者，處 5 年以下有期徒刑、拘役或科或併科 50 萬元以
下罰金。
以前項方法得財產上不法之利益或使第三人得之者，亦同。
前二項之未遂犯罰之。
中華民國刑法第339條之4
犯第 339 條詐欺罪而有下列情形之一者，處 1 年以上 7 年以
下有期徒刑，得併科 1 百萬元以下罰金：
一、冒用政府機關或公務員名義犯之。
二、三人以上共同犯之。
三、以廣播電視、電子通訊、網際網路或其他媒體等傳播工具，
    對公眾散布而犯之。
前項之未遂犯罰之。